臺灣嘉義地方法院交通事件裁定　　　　100年度交聲字第873號
原處分機關　交通部公路總局嘉義區監理所
異　議　人
即受處分人　黃新畯
上列異議人即受處分人因違反道路交通管理處罰條例案件，對於
交通部公路總局嘉義區監理所民國100年10月5日嘉監裁字第裁70
-L00000000號違反道路交通管理事件裁決書所為之處分（原舉發
通知單案號：嘉義縣警察局嘉縣警交字第L00000000號）聲明異
議，本院裁定如下：
    主  文
原處分撤銷。
黃新畯不罰。
    理  由
一、聲明異議意旨略以：異議人即受處分人（下稱異議人）黃新
    畯於民國100年7月4日下午3時43分許，駕駛車牌號碼911-FT
    號營業大客車，行經嘉義縣鹿草鄉碧潭村頂潭165-1號前路
    口處時，因林啟文騎乘車牌號碼LWW-636號機車突由巷口衝
    出，進入異議人之車道路權範圍內，異議人雖採取緊急措施
    閃避並急踩煞車，但仍發生碰撞導致林啟文受傷送醫救治，
    並因肇事致人受傷，致遭裁決記違規點數3點。而當時伊駕
    車已遵守交通安全規則並無違規或超速，且相信其他用路人
    亦能與異議人同遵交通安全規則，對於不可預計之違規行為
    ，業已盡力避免其發生，自不應負任何過失責任，為此聲明
    異議，請求撤銷原處分等語。
二、原處分略以：異議人於上開時、地，駕駛前述營業大客車因
    疏未注意車前狀況而肇事，違反道路交通安全規則肇事致人
    受傷，經嘉義縣警察局水上分局警員製單舉發，經原處分機
    關於100年10月5日以嘉監裁字第裁70-L00000000號違反道路
    交通管理事件裁決書（下稱裁決書）認異議人違反道路交通
    管理依道路交通管理處罰條例第61條第3項及違反道路交通
    管理事件統一裁罰標準表規定，裁處異議人記違規點數3點
    。
三、按法院受理交通事件，準用刑事訴訟法之規定，道路交通管
    理處罰條例第89條前段定有明文。次按犯罪事實應依證據認
    定之，無證據不得認定犯罪事實；又不能證明被告犯罪者，
    應諭知無罪之判決，刑事訴訟法第154條第2項、第301條第1
    項分別有明定。又認定不利於被告之事實，須依積極證據，
    苟積極證據不足為不利於被告事實之認定時，即應為有利於
    被告之認定，更不必有何有利之證據；認定犯罪事實所憑之
    證據，雖不以直接證據為限，間接證據亦包括在內，然而無
    論直接或間接證據，其為訴訟上之證明，須於通常一般之人
    均不致有所懷疑，而得確信為真實之程度者，始得據為有罪
    之認定，若其關於被告是否犯罪之證明未能達此程度，而有
    合理性懷疑之存在，致使無從形成有罪之確信，根據「罪證
    有疑，利於被告」之證據法則，即不得遽為不利於被告之認
    定。最高法院分別著有30年上字第816號、76年台上字第498
    6號判例可資參照。基此，法院於受理違反道路交通管理處
    罰條例案件時，亦應有其適用。易言之，法院於踐行完調查
    證據之程序後，為事實之認定時，如就原處分機關所認定之
    行為人違規事實仍有合理之懷疑，而無法達到確信行為人確
    有該當於道路交通管理處罰條例各該處罰條文之構成事件事
    實時，即應認待證事實倘有懷疑，則從被告之利益作解釋之
    法則，作對受處分人有利之認定。
四、經查：
  (一)本件異議人於上揭時間，因駕駛車牌號碼911-FT號營業大客
    車，行經嘉義縣鹿草鄉碧潭村頂潭165-1號前交岔路口處，
    因與證人林啟文所騎乘車牌號碼LWW-636號機車發生碰撞，
    導致證人林啟文受傷，為警以異議人違反道路交通安全規則
    並因肇事致人受傷而舉發之事實，固有嘉義縣警察局100年9
    月23日嘉縣警交字第L00000000號舉發違反道路交通管理事
    件通知單（下稱舉發通知單）、原處分機關嘉監裁字第裁70
    -L00000000號裁決書、嘉義縣警察局道路交通事故初步分析
    研判表、道路交通事故談話紀錄表、道路交通事故現場圖、
    道路交通事故調查報告表(一)、(二)、及現場與車損照片存卷可
    據。
  (二)惟本件異議人固不否認有於上揭時間，駕駛前述之營業大客
    車行經嘉義縣鹿草鄉碧潭村頂潭165-1號前之事實，然堅決
    否認有何肇事致人受傷之過失犯行，辯稱：伊在證人出現前
    即已鳴按喇叭，證人出現太突然，瞬間發生致伊不及防備等
    語。證人於本院訊問時具結證稱：其當時騎乘車牌號碼LWW-
    636號機車行駛在嘉義縣鹿草鄉碧潭村頂潭165-1號前由北往
    南庄內的方向，異議人所駕駛之大客車係要往東的方向，其
    騎乘上開機車到交岔路口時，並沒有看到被告，看到時有踩
    剎車。當時其騎乘機車停在該其左手方向之路口與旁人談話
    ，語畢開始發動車子。異議人駕駛之大客車車速不快，當時
    其並未戴安全帽而係斗笠等情明確（本院卷第53頁至第55頁
    ）；復以，前開兩車撞擊地點係嘉義縣鹿草鄉碧潭村頂潭16
    5-1號前方之交岔路口，異議人所駕駛之前開大客車係由西
    往東方向之車道，而證人係由北往南庄內之車道，該車道路
    面載有「讓」字為支線道乙節，有現場照片在卷可稽（參本
    院卷第27頁）；又證人對於異議人所繪製兩車撞擊處並不爭
    執，觀之該兩車撞擊地點係接近嘉義縣鹿草鄉碧潭村頂潭16
    5-1號前方道路由西往東方向，非僅超過證人所騎乘支線道
    中心線，尚且接近上開碧潭村頂潭165- 1號建物緊鄰道路該
    側，而幾近越過證人所駕駛往庄內之支線道等情，亦有現場
    圖可佐（參本院卷第23頁），堪認異議人所駕駛之營業大客
    車業已行駛超過該路口中心線，而證人所騎乘之機車係於其
    車道左側而有逆向行駛之情形；輔以異議人所駕駛之前開大
    客車與證人所騎乘之機車撞擊後，係左前車角板金略有擦損
    ，而證人所騎乘機車油漆移轉至異議人所駕駛之大客車上，
    惟該移轉之油漆痕係圓鈍形狀，並無延長之刮擦或拖曳痕跡
    等情，亦有車損照片可稽（參本院卷第28頁），足認當時兩
    車撞擊時，兩車車速並非快速，應係瞬間撞擊後，立即煞停
    ；核與證人前開所證其在該處停在左邊與人談話，剛發動車
    子啟動，而瞬間行駛致與異議人所駕駛之大客車撞擊之客觀
    情形相符；且與異議人前揭所辯於該處通過交岔路口有站牌
    ，因而行經該處時，會減速慢行，且有鳴按喇叭踩剎車乙節
    合致，則異議人前揭所辯即非無稽。又證人於上揭時、地係
    頭戴斗笠而非安全帽，且甫與路人談話結束即啟動機車前行
    一情，業據證人證述在卷，已如前述，則異議人行經上揭地
    點，幾近於通過該交岔路口時，對於頭戴斗笠即有可能遮掩
    視線，且甫與路人談話結束即啟動機車前行而未注意支線道
    應讓幹線道先行車況之證人，於該等時、空客觀條件下，即
    不能排除因證人猝然啟動前行致異議人無法採行閃避之行為
    以防免本件交通事故之發生。是以，本件交通事故之發生，
    異議人於上揭時、空客觀情境下，面對證人突如其來出現時
    ，瞬間並無足夠時間、空間可讓其採行閃避之行為，以防免
    事故發生之期待可能。互參上情，足認異議人所駕駛大客車
    駛入該交岔路口幾近通過該路口時，雖曾注意異議人所騎乘
    之機車，然其駕駛之大客車與證人開始發動之機車相距過短
    且係近在眉睫，始發生前開車禍事故，而本件交通事故之發
    生，復依卷存證據資料所示，核無證據證明客觀上適值證人
    騎乘前述機車逆向往通過該交岔路口時，於異議人所駕駛之
    前開大客車行進方向交叉通過而來，於有發生車禍可能之際
    ，兩車間尚有足夠之時間或空間，足以讓異議人採行閃避之
    行為以防免本件交通事故之發生，是本件交通事故之發生，
    既無從認定異議人依其行為當時所存在之客觀環境及條件，
    確能採行防止該車禍結果發生之可能、合理且必要之行為，
    且異議人竟疏未為之等情，即難認異議人有過失存在。本院
    復查無其他具體事證足資證明異議人確有過失致本件交通事
    故發生之事實，自無從認定異議人確有該當於道路交通管理
    處罰條例第61條第3項規定之違規情事，從而原處分機關對
    於異議人所為之裁罰，即欠缺依據。異議人否認違規，請求
    撤銷原處分，自屬有據。
五、綜上所述，在上開時、地，於有發生車禍可能之際，異議人
    與證人兩車間是否尚有足夠之時間或空間，足以讓異議人採
    行閃避之行為以防免本件交通事故之發生，而認其有過失行
    為，尚非無疑；此外，復查無其他積極證據足認異議人有何
    違反道路交通安全規則肇事致人受傷之違規行為，原處分機
    關僅以證人於警詢時所言，及事後繪製之交通事故現場圖、
    照片等件，遽予裁罰，尚有未合，本件異議為有理由，本院
    自應將原處分撤銷，另諭知異議人不罰，以資適法。
據上論斷，依道路交通事件處理辦法第20條前段，裁定如主文。
中    華    民    國   100    年    11    月    30    日
                     交通法庭   法  官  呂美玲
上列正本證明與原本無異。
如不服本裁定，應於裁定送達後5日內向本院提出抗告狀（應附
繕本）。
中    華    民    國   100    年    11    月    30    日
                                書記官  洪敏芳